臺灣臺東地方法院刑事判決
110年度原易字第6號
公  訴  人  臺灣臺東地方檢察署檢察官
被      告  陳建宇



指定辯護人  本院公設辯護人丁經岳  
上列被告因竊盜案件，經檢察官提起公訴（109年度偵字第3343
號），而被告於本院準備程序中就被訴事實為有罪之陳述，經本
院告知簡式審判程序意旨，並聽取當事人及辯護人之意見後，本
院合議庭裁定由受命法官獨任依簡式審判程序審理，判決如下：
    主  文
陳建宇共同犯刑法第三百二十一條第一項第三、二、一款之竊盜
罪，處有期徒刑捌月，併科罰金新臺幣壹萬元，罰金如易服勞役
，以新臺幣壹仟元折算壹日。
    事  實
一、陳建宇與陳建成（業經本院判決判處有期徒刑1年2月確定）
    於民國109年9月3日中午12時許，共同基於刑法第321條第1
    項第3、2、1款加重竊盜之犯意聯絡，由陳建宇駕駛車牌號
    碼000-0000號自小客車，搭載陳建成至李素慧址設臺東縣○○
    市○○街000號之住宅附近，再由陳建成持客觀上足以作為兇
    器之約10公分之雨傘骨架鐵條1條，毀壞上揭住宅之門鎖與
    客廳氣密窗，並以步行進入大門之方式侵入上揭住宅，而竊
    取如附表編號1至4所示之物得手。嗣經李素慧返家發覺陳建
    成在其住宅而喊叫後，陳建成始離去上揭住宅。
二、案經臺東縣警察局移送臺灣臺東地方檢察署檢察官偵查起訴
    。
    理  由
一、上揭犯罪事實，業據被告陳建宇於警詢、偵查、本院準備程
    序及審理中坦承不諱（警三卷第2至4頁，偵四卷第8至11頁
    ，本院卷二第505至510頁，本院卷三第244至259頁），核與
    證人即被害人李素慧於警詢時之證述、證人即共同被告陳建
    成於偵查中之證述大致相符（警二卷第8至10頁、第17至18
    頁，偵二卷第87頁、第217至219頁），並有刑案現場照片、
    金飾買入登記簿影本、贓物認領保管單、臺東縣警察局刑事
    警察大隊搜索扣押筆錄及扣押物品目錄表在卷足稽（警二卷
    第14至16頁、第110頁，偵二卷第187頁，警四卷第31至35頁
    ），足認被告之任意性自白與事實相符，堪以採信。從而，
    本案事證明確，被告犯行洵堪認定，應予論科。
二、論罪科刑
　㈠法律適用之說明
　⒈按刑法第321條第1項所列各款為竊盜之加重條件，如犯竊盜
    罪兼具數款加重情形時，因竊盜行為祇有一個，仍祇成立一
    罪，不能認為法律競合或犯罪競合，但判決主文應將各種加
    重情形順序揭明，理由並應引用各款，俾相適應（最高法院
    69年度台上字第3945號判決參照）。次按刑法第321條第1項
    第3款之攜帶兇器竊盜罪，係以行為人攜帶兇器竊盜為其加
    重條件，此所謂兇器，其種類並無限制，凡客觀上足對人之
    生命、身體、安全構成威脅，具有危險性之兇器均屬之，且
    祇須行竊時攜帶此種具有危險性之兇器為已足，並不以攜帶
    之初有行兇之意圖為必要（最高法院79年度台上字第5253號
    判決參照）。再按所謂毀越門扇牆垣，指毀損或越進門扇牆
    垣者而言，毀而不越，或越而不毀，均得依該條款處斷（司
    法院院字第610號解釋參照）。
　⒉經查，共同被告陳建成持約10公分之雨傘骨架鐵條1條，以毀
    壞門鎖與客廳氣密窗，堪認上揭之物屬質地堅硬、尖銳之物
    ，客觀上足以對人之生命、身體、安全構成威脅，具危險性
    而屬兇器無虞。又其既已毀壞被害人門鎖與客廳氣密窗，雖
    係以步行方式進入大門而未以異常之方式踰越之，仍該當刑
    法第321條第1項第2款毀壞之加重要件。
　⒊核被告所為，係犯刑法第321條第1項第3、2、1款之加重竊盜
    罪。而公訴意旨均僅論以同項第1款之侵入住宅竊盜罪，固
    有未洽，然參諸前揭說明，此僅涉加重條件不法內涵之增減
    ，法文條項仍然同一，是無庸另依刑事訴訟法第300條變更
    起訴法條；且本院曾向被告及辯護人告以所增列之加重條件
    （本院卷二第508頁，本院卷三第254、250頁），予其等陳
    述及辯護之機會，已完足保障被告之訴訟防禦權，附此敘明
    。又被告與共同被告陳建成間具犯意聯絡及行為分擔，應依
    刑法第28條論以共同正犯。
　㈡爰以行為人之責任為基礎，審酌下列事項：
　⒈被告駕駛自小客車搭載共同被告陳建成至被害人住宅附近，
    再由共同被告陳建成持約10公分之雨傘骨架鐵條1條，毀壞
    上揭住宅之門鎖與客廳氣密窗，並以步行進入大門之方式侵
    入上揭住宅，而竊取如附表編號1至4所示之物得手，被告分
    擔犯罪行為之一部，與共同被告陳建成合同遂行加重竊盜之
    犯行，不僅侵及他人財產法益，更造成他人生命、身體、自
    由法益之潛在危害，使被害人李素慧返家時目睹共同被告陳
    建成在其住宅行竊而受驚擾，所為殊無足取。
　⒉再念及被告自警詢時即坦承犯行，參酌被害人對本案之意見
    （本院卷一第352頁），又被告雖與被害人以新臺幣（下同
    ）2萬元達成調解，但迄今僅支付4000元，有本院調解筆錄
    及電話紀錄表附卷可佐（本院卷三第183至184頁、第211頁
    ）。再共同被告陳建成因本案犯行業經本院判決判處有期徒
    刑1年2月確定，考量共同被告陳建成於本案之犯罪支配地位
    顯較被告為高，且其與被害人達成調解後未賠付分文，與被
    告相比不法內涵明顯較高，是本案被告之具體刑度應低於共
    同被告陳建成之有期徒刑1年2月，始符合罪刑相當原則，特
    予敘明。末兼衡被告自述高職肄業之教育智識程度、從事粗
    工之職業背景、日薪1000元、無須扶養者、家庭經濟狀況還
    好等一切情狀（本院卷三第260頁），爰量處如主文所示之
    刑，並諭知罰金如易服勞役之折算標準。
　⒊公訴檢察官於本院審理中陳稱本案係侵入住宅罪，對被害人
    所生之損害及危險除財產損害外，尚有居家安寧之成分，請
    以求處有期徒刑1年以上之刑（本院卷三第259頁），固非無
    見。畢竟刑法第321條第1項第3、2、1款之加重竊盜罪特科
    較同法第320條第1項普通竊盜罪更重之刑，乃因此等犯罪除
    財產法益之侵害外，更分別蘊有著重「被害人之人身安全」
    、「被害人對財產加強防範之合理期待」、「被害人之住居
    安寧」等旨趣。但倘若於該條文之加重情形範圍內，於量刑
    階段再度執加重情形背後之立法目的為從重量刑之依據，則
    有違反雙重評價禁止之虞，是認公訴檢察官之具體求刑尚難
    憑採，附此敘明。
三、沒收
　　共同被告陳建成竊得如附表編號1至4所示之物後，如附表編
    號2所示之物經其熔化後，轉交共同被告周祐銘而變得如附
    表編號5、6、7所示之物，依刑法第38條之1第4項規定仍屬
    犯罪所得，並分由共同被告陳建成、共同被告周祐銘、被告
    領得等節，業經本院於共同被告陳建成之確定判決中認定明
    確，是本案被告之犯罪所得即為如附表編號7所示之物。而
    被告業已賠付被害人4000元，超過如附表編號7所示之物之
    價額，堪認符合刑法第38條之1第5項「已實際合法發還被害
    人」之要件，對被告爰不為犯罪所得沒收或追徵之諭知。
據上論斷，應依刑事訴訟法第273條之1第1項、第299條第1項前
段，刑法第28條、第321條第1項第3款、第2款、第1款、第42條
第3項前段，刑法施行法第1條之1第1項，判決如主文。
本案經檢察官謝慧中提起公訴，檢察官林永、林靖蓉到庭執行職
務。
中　　華　　民　　國　　111 　年　　4 　　月　　13　　日
                  刑事第三庭  法  官  李昆儒
以上正本證明與原本無異。
如不服本判決應於收受送達後20日內向本院提出上訴書狀，並應
敘述具體理由；其未敘述上訴理由者，應於上訴期間屆滿後20日
內向本院補提理由書（均須按他造當事人之人數附繕本）。「切
勿逕送上級法院」。告訴人或被害人對於本判決如有不服，請書
具不服之理由狀，請求檢察官上訴者，其上訴期間之計算係以檢
察官收受判決正本之日期為準。
                              書記官  黃健豪　　　　　　
中　　華　　民　　國　　111 　年　　4 　　月　　13　　日
附錄本案論罪科刑法條全文
刑法321條
犯前條第1項、第2項之罪而有下列情形之一者，處6月以上5年以
下有期徒刑，得併科50萬元以下罰金：
一、侵入住宅或有人居住之建築物、船艦或隱匿其內而犯之。
二、毀越門窗、牆垣或其他安全設備而犯之。
三、攜帶兇器而犯之。
四、結夥三人以上而犯之。
五、乘火災、水災或其他災害之際而犯之。
六、在車站、港埠、航空站或其他供水、陸、空公眾運輸之舟、
    車、航空機內而犯之。
前項之未遂犯罰之。
附表：
編號 品項及數量 備註 1 犯罪所得新臺幣2萬元 共同被告陳建成之犯罪所得 2 黃金戒指3枚 業經熔化後變賣為如附表編號5至7所示之犯罪所得 3 手鍊1條 共同被告陳建成之犯罪所得 4 含玉墜子之項鍊1條  5 犯罪所得新臺幣8790元  6 犯罪所得新臺幣1000元 共同被告周祐銘之犯罪所得 7 犯罪所得新臺幣3000元 被告犯罪所得